臺灣高等法院刑事判決
109年度上訴字第1788號
上  訴  人  
即  被  告  陳柏喜



指定辯護人  邱雅郡律師
上列上訴人因違反毒品危害防制條例等案件，不服臺灣桃園地方
法院109年度訴字第275號，中華民國109年4月10日所為之第一審
判決（起訴案號：臺灣桃園地方檢察署109年度偵字第3274號）
及移送併案審理（109年度偵字第13847號），提起上訴，本院判
決如下：
    主  文
上訴駁回。
    事  實
一、陳柏喜知愷他命係毒品危害防制條例第2條第2項第3款所定
    之第三級毒品，亦屬行政院依懲治走私條例授權公告所列之
    管制進出口物品，未經許可，不得運輸、私運進口，竟於民
    國109年1月12日，在高雄市四維路上之統一便利超商內，與
    真實姓名年籍均不詳，綽號「小胖」、「施米米」二人見面
    並達成協議，由其等免費提供陳柏喜往返柬埔寨之機票及旅
    費，待陳柏喜依指示自柬埔寨攜帶物品返臺後，即可獲得新
    臺幣（下同）6萬元之報酬，陳柏喜至此已預見「小胖」、
    「施米米」委託其自柬埔寨攜帶返臺之物品可能為愷他命毒
    品，但為謀求運輸所得之報酬，仍允諾前往柬埔寨，將其等
    所委託之物品自柬埔寨攜帶返臺，而基於縱使其攜帶之物品
    為愷他命，亦不違背其本意之不確定故意，與「施米米」、
    「小胖」及其等所屬之犯罪集團成員共同基於運輸第三集毒
    品愷他命及私運管制物品進口之犯意聯絡，於109年1月12日
    ，由「小胖」替陳柏喜所有之華為手機安裝「telegram」軟
    體，指示陳柏喜抵達柬埔寨後須依軟體成員「Tony Chen」
    之指示行動，復於109年1月13日，由「施米米」交付臺灣往
    返柬埔寨之來回機票及旅費美金200元給陳柏喜，陳柏喜再
    於109年1月14日前往臺灣桃園國際機場，托運其所有僅放置
    些許衣物之行李箱一個，並搭乘中華航空CI861班機前往柬
    埔寨，於抵達柬埔寨入住飯店後，「Tony Chen」透過「tel
    egram」軟體指示陳柏喜將其上開行李箱交與前來飯店房間
    之集團成員，由該集團成員將夾藏毒品愷他命之泡麵、面膜
    、濾嘴包等物放置在陳柏喜帶來之行李箱內，「Tony Chen
    」復於109年1月18日，指示陳柏喜至飯店櫃臺拿取夾藏毒品
    愷他命之上開行李箱，陳柏喜領取行李箱後旋於同日前往柬
    埔寨之機場，將上開行李箱托運，並搭乘中華航空CI862班
    機運輸回臺。嗣陳柏喜飛抵臺灣攜帶上開行李箱入境通關時
    ，為財政部關務署臺北關人員攔檢發現上開行李箱內藏有愷
    他命，經調查局人員當場逮捕，扣得愷他命共十四包（合計
    淨重986.74公克、驗餘淨重986.26公克、純質淨重643.26公
    克），及陳柏喜所有供與集團成員聯絡所用之華為手機一支
    、美金現鈔13元等物，始悉上情。
二、案經法務部調查局桃園市調查處移送臺灣桃園地方檢察署檢
    察官偵查起訴及移送併案審理。
    理  由
壹、程序之證據能力部分
    本件認定事實所引用之卷內非供述證據（詳後述），並無證
    據證明係公務員違背法定程序取得，依刑事訴訟法第158條
    之4規定反面解釋，均有證據能力。
貳、實體部分
一、認定事實所憑之證據及理由：
    上揭犯罪事實，業據被告於偵查、原審及本院審理時均坦承
    不諱（見偵查卷第119頁，原審卷第32頁、第60頁，本院卷
    第101頁），並有財政部關務署臺北關109年1月18日北稽檢
    移字第1090100054號函暨扣押貨物收據及搜索筆錄、調查局
    濫用藥物實驗室鑑定資料、法務部調查局桃園市調查處搜索
    扣押筆錄、扣押物品收據、扣押物品目錄表、陳柏喜之入出
    境查詢結果、調查局桃園市調處蒐證照片五張、法務部調查
    局數位證據現場蒐證紀錄、陳柏喜之入出境資訊連結作業（
    00000000至00000000）乙紙、陳柏喜之入出境資訊連結作業
    （00000000至00000000）乙紙附卷可參（見偵查卷第13頁至
    第16頁、第17頁至第19頁、第27頁至第35頁、第39頁、第41
    頁至第47頁、第57頁至第61頁、第63頁、第95頁），及結晶
    包裹十四包、華為行動電話一支以及美金13元等物扣案可佐
    。而扣案之結晶包裹十四包經送法務部調查局鑑定，均檢出
    第三級第19項毒品愷他命成分等節，有法務部調查局桃園市
    調查處109年2月21日園緝字第10957515350號函暨法務部調
    查局109年2月12日調科壹字第10923200830號鑑定書在卷足
    憑（見偵查卷第107頁至第109頁），足認被告之上開任意性
    自白，已得藉由前揭補強證據予以確認，核與事實相符，應
    堪採信。綜上所述，本件事證已臻明確，被告運輸愷他命之
    犯行洵堪認定，應予依法論科。
二、論罪：
（一）按愷他命除係屬毒品危害防制條例第2條第2項第3款規定
      之第三級毒品外，亦屬行政院依懲治走私條例第2條第3項
      授權公告之「管制物品管制品項及管制方式」第1點之(三
      )之管制進出口物品。核被告所為，係犯毒品危害防制條
      例第4條第3項之運輸第三級毒品罪及懲治走私條例第2條
      第1項之私運管制物品進口罪。被告運輸前持有之第三級
      毒品愷他命，數量已達純質淨重二十公克以上，持有之低
      度行為應由運輸之高度行為所吸收，不另論罪。
（二）被告與綽號「小胖」、「施米米」及「Tony Chen」等真
      實姓名不詳之成年人，就上開運輸第三級毒品、私運管制
      物品進口之犯行，有犯意聯絡（含不確定故意與確定故意
      間）與行為分擔，均為共同正犯。
（三）被告以一運輸行為，私運愷他命進口，同時觸犯運輸第三
      級毒品罪及私運管制物品進出口罪，為想像競合犯，應依
      刑法第55條規定從一重論以運輸第三級毒品罪。
（四）按毒品危害防制條例第17條第2項規定：「犯第四條至第
      八條之罪於偵查及審判中均自白者，減輕其刑」，旨在鼓
      勵毒犯自白認罪，以開啟其自新之路，故毒販在偵查及審
      判中之歷次陳述，各有一次以上之自白者，不論其之自白
      ，係出於自動或被動、簡單或詳細，並其自白後有無翻異
      ，即應依法減輕其刑（最高法院98年度台上字第6928號判
      決、99年度台上字第4874號判決意旨參照）。查被告於偵
      查、原審及本院審理時均就本件運輸第三級毒品犯行坦承
      無訛，已如上述，應依毒品危害防制條例第17條第2項規
      定，減輕其刑。
（五）又按刑法第59條規定之酌量減輕其刑，必須犯罪另有特殊
      之原因與環境，在客觀上足以引起一般同情，認為即使宣
      告法定最低度刑，猶嫌過重者，始有其適用。此所謂法定
      最低度刑，固然包括法定最低本刑；惟遇有其他法定減輕
      事由時，則係指適用其他法定減輕事由減輕其刑後之最低
      度刑而言。倘被告另有其他法定減輕事由，應先適用該法
      定減輕事由減輕其刑後，猶認其犯罪之情狀顯可憫恕，即
      使科以該減輕後之最低度刑仍嫌過重者，始得適用刑法第
      59條規定酌量減輕其刑（最高法院106年度台上字第3840
      號判決意旨參照）。查被告所犯之運輸第三級毒品罪行，
      業已適用毒品危害防制條例第17條第2項規定遞減其刑，
      其刑度相較原本之法定刑，已大幅減輕甚多。又參諸被告
      運輸之愷他命多達986.74公克，運輸之對價卻僅為2萬元
      債務之免除與6萬元報酬（見偵查卷第77頁、第119頁），
      可見被告貪圖個人微小之利益，對何人將施用其運輸之毒
      品一事毫不在意，顯見被告之犯罪原因及動機應無值得同
      情之處，犯罪情節非屬輕微。再者，被告雖主張其被羈押
      前為廚師，兄長在監，尚有失明之母親需其照料扶養云云
      ，惟仍均非其可為運輸毒品犯罪之理由，本院綜核上開事
      由，亦難認被告於行為時，有何客觀上足以引起一般同情
      ，而情堪憫恕之情狀，要難謂於此情形下，課予上開法定
      遞減刑度後猶嫌過重而有情輕法重之憾，自無依刑法第59
      條規定再予酌減其刑之餘地。
三、駁回被告上訴之理由：
（一）原判決本於同上認定，以被告之犯行事證明確，適用毒品
      危害防制條例第4條第3項、第17條第2項、第19條第1項，
      懲治走私條例第2條第1項，及刑法第11條、第28條、第55
      條、第38條第1項規定，並以行為人之責任為基礎，審酌
      被告明知第三級毒品日益氾濫，對國人之身心健康及社會
      治安之危害甚深，竟不思以正當途徑賺取財物，無視國家
      杜絕毒品犯罪之禁令，貪圖豐厚利潤，而運輸第三級毒品
      ，且運輸之第三級毒品純質淨重數量多達近約一公斤，若
      流入市面，顯助長毒品之氾濫，嚴重危害國人健康及社會
      治安，對於社會將造成難以平復之影響，不宜寬貸，復衡
      其於本案中所為參與之分工程度，及其犯罪目的、手段、
      國中畢業之智識程度及案發時業廚師等一切情狀，量處有
      期徒刑三年六月。復說明：㈠扣案之結晶包裹十四包（合
      計淨重986.74公克、驗餘淨重986.26公克、純質淨重643.
      26公克）鑑定後均檢驗出愷他命成分，均屬違禁物，自應
      依刑法第38條第1項之規定宣告沒收；而盛裝上開第三級
      毒品之包裝袋，因包覆毒品，其上顯留有該毒品之殘渣，
      無論依何種方式均難與上開第三級毒品成分析離，應整體
      視之為違禁物，爰連同包裝袋十四只併予諭知沒收。至因
      採樣鑑驗用罄之上開第三級毒品及包裹內毒品以外成分既
      已滅失，自毋庸併予宣告沒收；㈡扣案之門號華為行動電
      話一支（IMEI：000000000000000號，含門號0000000000
      號SIM卡一張）以及美金13元，均為被告所有供犯本案運
      輸毒品犯行所用之物，不問屬於犯罪行為人與否，應依毒
      品危害防制條例第19條第1項規定宣告沒收。核其認事用
      法，俱無違誤，量刑及沒收之諭知亦屬妥適。
（二）辯護人雖為被告辯護稱販賣第二級毒品與運輸第三級毒品
      若均以偵審自白後減刑，其刑度即為相同，即被告本件運
      輸愷他命之犯行，可能與他人販賣甲基安非他命之犯行均
      被量處三年六月之刑度（法定刑最低七年再減輕其刑至二
      分之一），對本案被告顯有不公云云；惟按刑之量定，為
      求個案裁判之妥當性，法律賦予法院裁量之權，量刑輕重
      ，屬為裁判之法院得依職權自由裁量之事項，苟其量刑已
      以行為人之責任為基礎，並斟酌刑法第57條各款所列情狀
      ，在法定刑度內，酌量科刑，無顯然失當或違反公平、比
      例及罪刑相當原則者，亦無偏執一端，致明顯失出失入情
      形，自不得指為違法。次按個案之裁量判斷，除非有全然
      喪失權衡意義或其裁量行使顯然有違比例、平等諸原則之
      裁量權濫用之情形，否則縱屬犯罪類型雷同，仍不得將不
      同案件裁量之行使比附援引為本案之量刑輕重比較，以視
      為判斷法官本於依法獨立審判之授權所為之量刑裁奪有否
      裁量濫用之情事。查，原判決就被告運輸第三級毒品之犯
      行，已詳細記載認定被告犯罪之證據及理由，並已審酌關
      於刑法第57條科刑之一切情狀，復考量被告於偵、審均自
      白犯罪，而依毒品危害防制條例第17條第2項規定減輕其
      刑後，量處最低度之有期徒刑三年六月，係合法行使其量
      刑裁量權，於客觀上未逾越法定刑度，無悖於罪刑相當原
      則，且從被告運輸之毒品數量觀之，原判決之量刑已屬相
      當從輕，縱他案是否就販賣第二級毒品減刑後與被告本件
      運輸第三級毒品減刑後量處相同刑度之情況，亦屬他案法
      官依個案情節裁量之結果，尚不得據此指摘原判決之不當
      ，而請求更輕之判決。從而，被告冀求判處低於有期徒刑
      三年六月，並無理由，其上訴應予駁回。
四、至於檢察官另以109年6月4日桃檢俊儉109偵13847字第10990
    58241號函移送併案審理之犯罪事實（即109年度偵字第1384
    7號併辦意旨書），因與檢察官起訴書所載之犯罪事實完全
    相同，本院自應併予審理，附此敘明。
據上論斷，應依刑事訴訟法第368條，判決如主文。
本案經檢察官羅松芳到庭執行職務。
中　　華　　民　　國　　109 　年　　7 　　月　　22　　日
                  刑事第二十庭  審判長法　官  王復生
                                      法　官  張紹省
                                      法　官  遲中慧
以上正本證明與原本無異。
如不服本判決，應於收受送達後20日內向本院提出上訴書狀，其
未敘述上訴之理由者並得於提起上訴後20日內向本院補提理由書
（均須按他造當事人之人數附繕本）「切勿逕送上級法院」。
                                      書記官  鄭巧青
中　　華　　民　　國　　109 　年　　7 　　月　　22　　日
附錄本案論罪科刑依據之法條：
毒品危害防制條例第4條第3項
製造、運輸、販賣第三級毒品者，處七年以上有期徒刑，得併科
新臺幣七百萬元以下罰金。

懲治走私條例第2條第1項
私運管制物品進口、出口者，處七年以下有期徒刑，得併科新臺
幣三百萬元以下罰金。